【裁判字號】    90,上更(一),221
【裁判日期】    900920
【裁判案由】    偽造文書等
【裁判全文】
臺灣高等法院高雄分院刑事判決                  九十年度上更(一)字第二二一號
    上  訴  人  甲○○
    即  被  告
    選任辯護人  蔡勝一
右上訴人因偽造文書等案件，不服臺灣高雄地方法院八十七年度訴字第一二七六號中
華民國八十七年十月二十七日第一審判決（起訴案號：臺灣高雄地方法院檢察署八十
六年度偵字第二三七八七號、第二六五七四號），提起上訴，經判決後，由最高法院
發回更審，本院判決如左：
      主      文
原判決關於甲○○部分撤銷。
甲○○共同連續攜帶兇器竊盜，累犯，處有期徒刑壹年陸月。
如附表一所示之物，均沒收。
      事      實
一、甲○○曾於八十三年五月二十日因贓物罪，經原審法院判處有期徒刑五月，於八
    十五年七月二十五日執行完畢，仍不知悔改，復夥同郭季剛（已判決確定）共同
    意圖為自己不法之所有，基於概括犯意，連續於附表二所示之時、地，由郭季剛
    持其所有，具有殺傷力之鋼鋸、螺絲起子等為行竊工具（詳如附表一），共同下
    手竊取如附表二編號一、二、三所示之車輛，得手後並由甲○○開走，旋由甲○
    ○將附表二編號二所示之自用小客車引擎號碼及車身號碼由Ｍ４Ｖ一一五四一一
    號偽造為Ｍ４Ｖ一一一三七九號，並改懸Ｐ４─四八四七號之車牌，嗣機出售，
    八十六年十月三日零時許，在高雄縣大寮鄉○○路十六巷口，郭季剛與甲○○將
    竊得之附表二編號一之自用小客車欲交由綽號「李仔」之某不詳姓名年籍之成年
    男子時，為警查獲，並當場扣得郭季剛所有供犯罪所用之如附表一所示之物。
二、案經高雄市政府警察局新興分局移送台灣高雄地方法院檢察署檢察官偵查起訴。
      理      由
一、訊據被上訴人即告甲○○矢口否認有上述竊盜、偽造文書等犯行，辯稱：我沒有
    偷竊車子，亦沒有將蔡美枝之車子引擎號碼及車身號碼偽造，警訊時之自白係遭
    刑求，並非實在云云；經查：右揭事實業據被告於警訊及檢察官偵查中先後供承
    不諱，核與共犯郭季剛在原審法院八十七年度易字第三八二九號審理中所供述之
    情節相符，此有本院向台灣高雄地方法院檢察署調閱八十六年偵字第二六五七四
    號郭季剛竊盜案卷查證屬實；並經被害人陳妘卿、蔡美枝、郭紘雄指訴明確，復
    有贓物認領保管收據三紙在卷及如附表一所示之行竊工具扣案可稽。又被告確有
    將附表二編號二所示蔡美枝所有自用小客車引擎號碼或車身號碼均為偽造，業經
    證人即警員賴江漢於本院調查中到庭證稱：「（蔡美枝所有三陽喜美紅色轎車究
    變造車身號碼或引擎號碼？）這台車車身號碼及引擎號碼相同，兩者都有重新打
    造過。」「（有何證明？）有的，提出監理所資料一份，Ｐ代表是重新打的。原
    來為Ｍ四Ｖ一一五四一一，後改為Ｍ四Ｖ一一一三七九號」（見本院九十年八月
    二十四日訊問筆錄），並有台灣省公路局高雄區監理所八十六年十一月十七日函
    及修護紀錄表附卷可稽。又被告雖辯稱在警訊中曾遭警員賴江漢刑求云云，惟查
    其在檢察官偵查中與共犯郭季剛先後二次均自白犯罪，當時並未遭刑求，且據證
    人即警員賴江漢於本院前審調查中到庭證稱；「（訊問筆錄時對被告有無威脅利
    誘恐嚇等不法行為？）沒有，係被告自由陳述」等語在卷（見本院上訴卷第三十
    四頁），足見被告上開所辯，顯係事後卸責之詞，不足採信。至證人楊文榮到庭
    證稱：「有賣一部引擎號碼Ｍ４Ｖ─一一三七九號三陽喜美自用小客車（車牌Ｐ
    ４─四八四七號）予被告」，被告則以陳水木名義登記，固有被告提出之汽車新
    領牌照登記書影本在卷可證，然據證人陳水木到庭證稱：其並不知該車登記其名
    義之事，益證被告係在買舊車用以移花接木於行竊所得之贓車，本件事證明確，
    被告犯行洵堪認定。
二、查汽車引擎號碼及車身號碼係汽車製造廠商之標誌，乃表示一定用意之證明，依
    刑法第二百二十條之規定，應以私文書論，本件被告將蔡美枝所有如附表二編號
    二自用小客車之引擎號碼及車身號碼Ｍ四Ｖ一一五四一一號磨滅後，再打造為Ｍ
    四Ｖ一一一三七九號，乃具原創性，應屬偽造行為；核被告甲○○所為，係犯刑
    法第三百二十一條第一項第三款、第二百十條、第二百二十條之罪，其與郭季剛
    間，就上述行為，有犯意之聯絡及行為之分擔，皆為共同正犯；其先後多次竊盜
    行為，時間緊接，犯罪構成要件相同，顯係基於概括犯意為之，應依連續犯之例
    論以一罪；其所犯上開加重竊盜及偽造文書二罪間，有方法結果之牽連關係，為
    牽連犯，應從一重之加重竊盜罪論處，公訴人認上述二罪，應分論併罰，容有誤
    會。又被告甲○○曾於八十三年五月二十日，因贓物罪，經原審法院判處有期徒
    刑五月，於八十五年七月二十五日執行完畢，有台灣高雄地方法院檢察署刑案資
    料查註紀錄表附卷可證，其於五年內，再犯有期徒刑以上之本罪，為累犯，應依
    法加重其刑。
三、原審予以論罪科刑，固非無見，惟查：（一）本件被告係將蔡美枝所有如附表二
    編號二自用小客車之引擎號碼及車身號碼Ｍ四Ｖ一一五四一一號磨滅後，再打造
    為Ｍ四Ｖ一一一三七九號，乃具原創性，應屬偽造私文書行為，原審竟論以變造
    私文書，已有未合。（二）被告被訴行竊如附三編號一、二部分犯罪不能證明，
    詳如後述，原審認仍構成犯罪，亦有未合，被告上訴意旨，否認犯罪，指摘原判
    決不當，雖無理由，惟原判決既有上開可議之處，自應由本院將原判決關於被告
    甲○○部分，予以撤銷改判，審酌被告犯罪之動機、目的、手段，所生危害及犯
    後態度等一切情狀，量處有期徒刑一年六月。扣案如附表一所示之物，係共犯郭
    季剛所有並供犯罪所用之物，業據被告供明在卷，應依刑法第三十八條第一項第
    二款規定，宣告沒收。
四、公訴意旨另以：被告又夥同郭季剛於附表三所示時、地，竊取不詳姓名者所有之
    不詳車牌號碼之車輛二部，因認被告此部分亦涉有刑法加重竊盜犯行云云。公訴
    人認被告有此部分犯行，無非以被告及共犯郭季剛在警訊中之自白為其論據，惟
    按被告之自白，不得作為有罪判決之唯一證據，仍應調查其他必要證據以察其是
    否與事實相符，刑事訴訟法第一百五十六條第二項定有明文，查被告甲○○在警
    訊及偵查中均供稱僅行竊三部，並未自承行竊五部，而共犯郭季剛在警訊中固有
    供承販賣福特汽車二部，但既無被害人、車牌號碼或失竊被告等任何資料可供查
    證被告確有竊取上開二部自用小客車，復查無其他積極證據足資證明被告有此部
    分犯行，則此部分被告犯罪顯不能證明，惟因公訴人認與前述科刑部分，有連續
    犯之裁判上之一罪，爰不另為無罪之諭知。
據上論結，應依刑事訴訟法第三百六十九條第一項前段、第三百六十四條、第二百九
十九條第一項前段、刑法第二十八條、第五十六條、第三百二十一條第一項第三款、
第二百十條、第五十五條、第四十七條、第三十八條第一項第二款、罰金罰鍰提高標
準條例第一條前段，判決如主文。
本案經檢察官沈紹嘉到庭執行職務。
中      華      民      國    九十      年      九      月     二十     日
                                      臺灣高等法院高雄分院刑事第七庭
                                          審判長法官
                                                法官
                                                法官
得於十日內上訴
附錄：本判決論罪科刑法條：
刑法第三百二十一條
犯竊盜罪而有左列情形之一者，處六月以上五年以下有期徒刑：
三、攜帶兇器而犯之者。
附表一：
  編號    名          稱    單位    數量
  一      Ｔ型扳手          支      玖
  二      六角扳手          支      壹
  三      活動扳手          支      伍
  四      螺絲起子          支      伍
  五      尖嘴鉗子          支      肆
  六      十字螺絲起子      支      貳
  七      鋼鋸              支      肆
  八      銼刀              支      肆
  九      開口扳手          支      參
  十      梅花扳手          支      壹
  十一    工具箱            個      壹
附表二：
  編號    車  牌  號  碼    時        間    地      點    車  型    被害人
  一      ＶＰ–七七七二    八十六年十月    高雄縣鳳山    豐田牌    陳妘卿
                            二日二十二時    三誠路六○
                            許              巷口
  二      ＶＬ–二四○○    八十六年九月    高雄縣岡山    三陽牌    蔡美枝
                            十三日○時許    鎮○○○路    喜美
                                            五五巷六弄
                                            四號前
（本車經被告甲○○、共犯郭季剛變造引擎號碼及車身號碼，並改懸號碼Ｐ４–四八
  四七號之車牌）
  三     Ｋ３–二六六九     八十六年十月    高雄市前鎮     福特牌   郭紘雄
                            一日六時許      區復興與復     你愛他
                                            興新街巷口
附表三：
  一      不詳              八十六年九月
                            三十日三、四    高雄市復興    福特牌    不詳
                            時許            路勞工公園    你愛他
                                            附近
  二      不詳              八十六年九月    高雄縣澄清    福特牌    不詳
                            二十九日三、    湖油管路附    天王星
                            四時許          近


司法院資訊處製作；財團法人民間司法改革基金會備份。
